臺灣板橋地方法院刑事判決　　　　　　　　　　　　　九十一年度訴字第八七二號
　　公　訴　人　臺灣板橋地方法院檢察署檢察官
　　被　　　告　乙○○　男三十.
右列被告因偽造文書案件，經檢察官提起公訴（九十一年度偵字第五三八七號），本
院判決如左：
    主  文
乙○○行使偽造私文書，足以生損害於公眾及他人，處有期徒刑肆月，如易科罰金，
以參佰元折算壹日。臺北縣警察局中和分局八十七年七月十七日下午七時十五分許臨
檢紀錄表偽造之「甲○○」署押（簽名、捺印各壹枚）；同日、時二十分許談話筆錄
上偽造之「甲○○」署押【簽名壹枚、捺印伍枚】、甲○○口卡片上偽造之「甲○○
」署押（簽名壹枚、捺印肆枚）；偵辦刑案權利告知書、臺北縣警察局中和分局【逕
行逮捕】通知上偽造之「甲○○」署押、查獲照片指認偽造之「甲○○」署押【簽名
、捺印各壹枚】；八十七年七月十八日凌晨一時四十五分許偽造之「甲○○」指紋卡
片之左、右手全部指紋；同日十四時四十分許，臺灣板橋地方法院檢察署檢察官偵查
訊問筆錄末偽造「甲○○」之署押【簽名壹枚】，均沒收之。
    事  實
一、乙○○與甲○○係兄弟關係，乙○○於民國八十七年七月十七日十九時許，在臺
    北縣中和市○○路五十號「昌晶電腦娛樂廣場」之公眾得出入場所，賭博財物，
    經警查獲（此部分已罹時效），為免遭訴追，竟於八十七年七月十七日臺北縣政
    府警察局（即改制前之臺北縣警察局）中和分局臨檢時，偽以其兄【公訴人誤為
    其弟】之名義接受臨檢後，同日十九時十五分許，在臨檢紀錄表偽造「甲○○」
    之署押（簽名、捺印）；翌日凌晨一時四十五分許，在同上分局內接受訊問時，
    接續於談話筆錄、逮捕通知及刑事訴訟法第九十五條權利告知書、指紋卡上，偽
    造「甲○○」署押（簽名、捺印），復將表示其已收受逮捕通知，以及表示業經
    告知訊問前依法應告知之事項意思表示暨表示為本身指紋事項之私文書，持交該
    分局承辦警員收執而行使之；同日十四時四十分許，乙○○在臺灣板橋地方法院
    檢察署接受檢察官訊問後，於偵訊筆錄上，仍偽造「甲○○」署押（簽名），因
    致「甲○○」為檢察官提起公訴（案號：八十七年度偵字第一五三二八號）；案
    經起訴，乙○○在本院（案號：八十七年度易字第四一五一號）審理時，亦偽以
    「甲○○」之名應訊，經判處罰金二千元確定，並執行罰金刑完畢，均足生損害
    於甲○○及警察與司法機關之偵查與審理之正確性，嗣經內政部警政署刑事警察
    局比對指紋後，函知臺北縣政府警察局中和分局偵辦，因悉上情。
二、案經臺北縣政府警察局中和分局移由臺灣板橋地方法院檢察署檢察官偵查起訴。
    理  由
一、訊據被告乙○○坦承右揭犯行不諱，核與證人甲○○證述（見九十年八月二十九
    日警訊筆錄、九十一年四月九日檢察官偵查筆錄）情節相符，復有臨檢紀錄表、
    告知書、逮捕通知、談話及偵查筆錄、口卡片、指紋卡、指認照片等在卷可稽，
    因認被告之自白，與事實相符，應堪採信。本案事證明確，被告犯行，足以認定
    。
二、查被告乙○○於臺北縣警察局中和分局行使權利告知書、逮捕通知等【詳如事實
    欄】偽造「甲○○」之署押【簽名暨捺印】，各係表示「知悉證明」、「已收受
    逮捕通知」、「指認」、「聲明、表明」等之旨意，因此，該等文書具有私文書
    之性質，被告持以行使，應論以刑法第二百十六條、第二百十條之行使偽造私文
    書罪，被告先後多次於筆錄偽造署押行為，係為同一冒名應訊目的，利用同一機
    會，就同一犯罪構成事實，本於單一之犯意接續為之，為接續犯，僅應論以一罪
    。而其偽造署押為偽造私文書之階段行為，其偽造私文書又屬行使偽造私文書之
    低度行為，就整體犯罪意欲暨行為層次言之，本於法律構成要件吸收關係，應為
    行使偽造私文書之高度行為所吸收，均不另論罪。爰審酌被告犯罪動機、目的、
    手段，為脫免本身刑責，偽冒用其胞兄【甲○○】名義，非但損及被冒名者之權
    益，亦影響於警察、檢察機關偵查、法院審判案件之正確性，及犯罪後坦承犯行
    態度良好等一切情狀，量處如主文所示之刑。又刑法第四十一條業於九十年一月
    四日修正，同月十日公布，同月十二日生效，該條第一項修正規定：「犯最重本
    刑為五年以下有期徒刑以下之刑之罪，而受六個月以下有期徒刑或拘役之宣告，
    因身體、教育、職業、家庭之關係或其他正當事由，執行顯有困難者，得以一元
    以上三元以下折算一日，易科罰金。但確因不執行所宣告之刑，難收矯正之效，
    或難以維持法秩序者，不在此限。」，是經比較新舊法結果，被告所犯上開之罪
    ，行為時為不得易科罰金之罪，行為後依修正之刑法第四十一條第一項前段規定
    ，則得為易科罰金，於被告有利，是依刑法第二條第一項前段規定，應適用裁判
    時之法律【即修正後】之刑法第四十一條第一項前段規定，就被告上開所處之刑
    ，為易科罰金折算標準之諭知。被告乙○○在臺北縣警察局中和分局八十七年七
    月十七日下午七時十五分許臨檢紀錄表偽造之「甲○○」署押（簽名、捺印各壹
    枚）；同日、時二十分許談話筆錄上偽造之「甲○○」署押【簽名壹枚、捺印伍
    枚】、甲○○口卡片上偽造之「甲○○」署押（簽名壹枚、捺印肆枚）；偵辦刑
    案權利告知書、臺北縣警察局中和分局【逕行逮捕】通知上偽造之「甲○○」署
    押、查獲照片指認偽造之「甲○○」署押【簽名、捺印各壹枚】；八十七年七月
    十八日凌晨一時四十五分許偽造之「甲○○」指紋卡片之左、右手全部指紋；同
    日十四時四十分許，臺灣板橋地方法院檢察署檢察官偵查訊問筆錄末偽造「甲○
    ○」之署押【簽名壹枚】，均為偽造之署押，依刑法第二百十九條規定，不問屬
    於犯人與否，均應宣告沒收之。
據上論斷，應依刑事訴訟法第二百九十九條第一項前段，刑法第二百十六條、第二百
十條、第二條第一項前段、第四十一條第一項前段、第二百十九條，罰金罰鍰提高標
準條例第一條前段、第二項，判決如主文。
本案經檢察官馬中琍到庭執行職務
中      華      民      國    九  十  一    年    十    月    十   一   日
                                      臺灣板橋地方法院刑事第六庭
                                              法  官  黎錦福
右正本證明與原本無異。
如不服本判決，應於判決送達後十日內向本院提出上訴書狀。
                                              書記官  戴尚榮
中      華      民      國    九  十  一    年    十    月    十   六   日
附錄本案論罪科刑法條全文：
刑法第二百十條
偽造、變造私文書，足以生損害於公眾或他人者，處五年以下有期徒刑。
刑法第二百十六條
行使第二百十條至第二百十五條之文書者，依偽造、變造文書或登載不實事項或使登
載不實事項之規定處斷。
